【裁判字號】    89,上易,1392
【裁判日期】    890913
【裁判案由】    詐欺
【裁判全文】
臺灣高等法院臺南分院刑事判決         八十九年度上易字第一三九二號 Ｇ
      上  訴  人
      即  被  告  甲  ○  ○
右上訴人因詐欺案件，不服臺灣臺南地方法院八十九年度易字第一一四一號中華民國
八十九年七月十一日第一審判決（起訴案號：臺灣臺南地方法院檢察署八十九年度偵
緝字第三０三號、八十九年度偵緝字第三０九號），提起上訴，本院判決如左：
      主      文
上訴駁回。
      事      實
一、甲○○明知自己已無支付能力，假藉利用信用卡消費可暫免付款並嗣後拒向發卡
    公司償還帳款，即可獲得發卡公司依約須向經其簽帳消費之特約商店先行墊付其
    簽帳消費價款之不法利益，進而享受無償消費之方式，竟隱瞞其無資力及無意願
    償還帳款之事實，意圖為自己財產上不法之利益，並基於概括之犯意，分別持其
    於民國八十六年三月二十二日向中國信託商業銀行股份有限公司（以下簡稱中國
    信託銀行）申請取得之VISA卡及MASTER卡（卡號分別為四五六三—０一一八—０
    ０八四—八八０四號、五四三三—七二一０—０二三七—二四三八號）及於八十
    七年三月二十日向中興商業銀行股份有限公司（以下簡稱中興銀行）申請取得之
    VISA卡（卡號為0000000000000000號），自八十七年十一月二
    十三日至八十八年二月四日止，利用搭乘各該航空公司國際航線班機及在機場免
    稅商店，上開信用卡發卡銀行無法即時以電腦連線檢測其信用卡使用狀況之際，
    連續持該等信用卡至附表一、二所示之各信用卡特約商店，刷卡購買飛機上之香
    水、化妝品及洋煙等商品之方式消費多次，累積消費金額共達新台幣（下同）一
    百一十五萬六千五百五十二元（不含遲延利息、違約金及前未繳付帳款部分），
    致使中國信託銀行及中興銀行受詐欺而陷於錯誤，而依約代墊該消費價款予各特
    約商店，嗣甲○○即拒不償還帳款而獲得上開銀行代為墊付前開消費款項之不法
    利益。
二、案經中國信託銀行及中興銀行分別訴由臺灣臺南地方法院檢察署檢察官偵查起訴
    。
      理      由
一、訊據上訴人即被告甲○○，對於右揭持信用卡消費之事實坦承不諱，惟矢口否認
    詐欺，辯稱：「伊依約消費，並非欺瞞」云云，惟查：右揭事實，業據被告甲○
    ○於原審法院調查及審理時坦承不諱，並有告訴人中國信託銀行提出被告之信用
    卡申請書影本、帳單影本各一份及中興銀行提出之信用卡申請書影本、被告之存
    摺、扣繳憑單影本、帳單影本各一份在卷可稽。被告資力不足，仍於短時間內大
    量刷卡購物，達百餘萬元，且事後拒不償還款項，顯見其有不法意圖而施詐，所
    辯要係卸責之詞，不足採信。本件事證明確，被告犯行洵堪認定，應依法論科。
二、按關於信用卡交易，特約商店有確認信用卡之有效性與簽名之同一性義務，故對
    於持卡人之有無支付能力並無調查義務，縱持卡人無支付能力，仍得由發卡銀行
    經由聯合處理中心受領價金，亦即，持卡人欠缺支付能力之危險負擔均由聯合處
    理中心與發卡銀行負擔，是特約商店並非受騙人或受害人；惟發卡銀行對於特約
    商店經由聯合處理中心轉送之簽帳單，誤信為日後持卡人一定依約償還，因而代
    持卡人墊付價款予特約商店，乃係因受詐欺陷於錯誤而為金錢支付之處分行為，
    持卡人於使發卡銀行代墊價款予特約商店，因而得有不法利益。核被告所為，係
    犯刑法第三百三十九條第二項之詐欺得利罪。被告先後多次詐欺得利犯行，時間
    緊接、方法相同，所犯係構成要件相同之罪名，顯係基於概括犯意為之，應依連
    續犯之規定論以一罪，並依法加重其刑。
三、原審以被告罪證明確，因依刑法第五十六條、第三百三十九條第二項、第一項、
    罰金罰鍰提高標準條例第一條前段，並審酌被告並無前科，而有原審法院刑事被
    告前科紀錄調查表及臺灣高等法院被告全國前案紀錄表各一份附卷可稽，正值青
    年，不思以正常管道賺取金錢，竟隱瞞無還款之意思及無如數還款之資力，使告
    訴人中國信託銀行及中興銀行陷於錯誤而代墊一百一十五萬六千五百五十二元，
    其犯罪手段、動機、目的、犯罪所生之危害、迄今尚未償還被害人及犯罪之態度
    等一切情狀，量處有期徒三年，經核認事用法，俱無不合，被告上訴意旨，空言
    否認詐欺，非有理由，應予駁回。
據上論斷，應依刑事訴訟法第三百六十八條判決如主文。
本案經檢察官楊治宇到庭執行職務。
中    華    民    國      八十九      年      九      月      十三      日
                                  臺灣高等法院臺南分院刑事第六庭
                                      審判長法官  林    金    村
                                            法官  顏    基    典
                                            法官  徐    宏    志
右正本證明與原本無異。
不得上訴。
                                      法院書記官  李    梅    菊
中    華    民    國      八十九      年      九      月     十六       日


司法院資訊處製作；財團法人民間司法改革基金會備份。
